【裁判字號】    99,訴,273
【裁判日期】    990528
【裁判案由】    誣告
【裁判全文】
臺灣桃園地方法院刑事判決               99年度訴字第273號
公  訴  人  臺灣桃園地方法院檢察署檢察官
被      告  乙○○
上列被告因誣告案件，經檢察官提起公訴（98年度偵續字第326號）
，本院判決如下：
    主  文
乙○○意圖他人受刑事處分，向該管公務員誣告，處有期徒刑肆
月。
    事  實
一、乙○○明知甲○○並未於民國97年6月2日上午10時許，在桃
    園縣觀音鄉上大村2 鄰15之1 號旁之西瓜園內，對其傷害之
    事實，詎乙○○因與甲○○之母余美玉有債務糾紛，且甲○
    ○於97年6 月2 日上午10時許偕同余美玉至上開西瓜園商談
    債務一事，竟意圖使甲○○受刑事追訴，而於97年6 月5 日
    向桃園縣政府警察局大園分局新坡派出所報案虛構：甲○○
    於97年6 月2 日上午10時許，在桃園縣觀音鄉上大村2 鄰15
    之1 號旁之西瓜園內，以手毆打其頭部，致其跌落水溝，造
    成其右小腿受有挫傷等不實內容，提出甲○○涉嫌傷害之告
    訴。嗣經臺灣桃園地方法院檢察署檢察官以97年度偵字第14
    595 號不起訴處分確定。
二、案經甲○○訴請臺灣桃園地方法院檢察署檢察官偵查起訴。
    理  由
壹、證據能力部分：
一、證人甲○○偵訊筆錄之證據能力：按刑事訴訟法第159 條第
    1 項規定：「被告以外之人於審判外之言詞或書面陳述，除
    法律有規定者外，不得作為證據」；其立法本旨係以證人於
    審判外之言詞或書面陳述，屬於傳聞證據，此項證據，當事
    人無從直接對於原供述者加以詰問，以擔保其真實性，法院
    亦無從直接接觸證人而審酌其證言之憑信性，違背直接審理
    及言詞審理之原則，除具有必要性及信用性情況之除外者外
    ，原則上不認其有容許性，自不具證據能力。倘法院已經依
    據當事人聲請傳喚證人到庭接受檢辯雙方之交互詰問，則法
    院既已透過直接、言詞審理方式檢驗過該證人之前之證詞，
    當事人之反對詰問權亦已受到保障得以完全行使之情況下，
    該等審判外證據除有其他法定事由（例如：非基於國家公權
    力正當行使所取得或私人非法取得等，而有害公共利益，即
    以一般證據排除法則為判斷），應認該審判外供述已得透過
    審判程式之詰問檢驗，而取得作為證據之資格，亦即其審判
    外供述與審判中供述相符部分，顯然已經構成具備可信之特
    別情狀，當然有證據資格（實務上之作用常為引用該等陳述
    與審判中陳述相符，強化該證人供述之可信度）。查證人甲
    ○○經本院傳喚到庭行交互詰問，使當事人就上開審判外陳
    述之疑點獲有進一步澄清或請求調查證據之機會，而其於偵
    查中之證述，又與本院審理中之證述大致相符（詳如後述）
    ，依上開意旨，其於偵查中之證述，自得採為證據。
二、余美玉、鄭淑卿偵訊筆錄之證據能力：按被告以外之人於偵
    查中向檢察官所為之陳述，除顯有不可信之情況者外，得為
    證據，刑事訴訟法第159 條之1 第2 項定有明文，而其中所
    稱「顯有不可信」，係指陳述是否出於供述者之真意、有無
    違法取供情事之信用性而言，故應就偵查或調查筆錄製作之
    原因、過程及其功能等加以觀察其信用性，據以判斷有無顯
    不可信之情形（最高法院94年度臺上字第629 號刑事判決意
    旨參照）。經查，證人余美玉、鄭淑卿於本件偵查中具結後
    所為證述，雖係被告以外之人於審判外之陳述，然其係因親
    身經歷本案發生經過，於偵查中具結後陳述其證詞，筆錄錄
    製過程均經全程錄音，且檢察官偵訊問題均切中本案待證事
    實，並使證人連續陳述，筆錄錄製完畢後，亦經證人核閱無
    訛後簽名在末，可信性極高，因此上開證據固為傳聞證據，
    但其信用度受有擔保。
三、本案所引用其餘供述及非供述證據，經本院依法踐行調查證
    據程式，檢察官、被告均不爭執各該證據之證據能力，且亦
    查無依法應排除其證據能力之情形，是後述所引用證據之證
    據能力均無疑義，先予敘明。
貳、實體部分：
一、訊據被告乙○○矢口否認有何誣告之犯行，辯稱：是告訴人
    甲○○將伊逼到水溝邊，用右手劈在伊左肩上，伊才會掉到
    水溝，伊掉到水溝後，告訴人發現事態嚴重，才拉伊上來，
    伊驚恐萬分所以跑掉，證人余美玉、鄭淑卿為告訴人之母及
    友人，證詞難以對伊有利，況鄭淑卿之證詞與告訴人所述並
    不相符，請求將伊、甲○○、余美玉、鄭淑卿送測謊云云，
    然查：
  (一)被告於97年6 月5 日前往桃園縣政府警察局大園分局報案指
    稱：告訴人於97年6 月2 日上午10時許，在桃園縣觀音鄉上
    大村2 鄰15之1 號旁之西瓜園內，以手毆打其頭部，致其跌
    落水溝右小腿處擦傷流血等語，此部分經桃園縣政府警察局
    大園分局報告臺灣桃園地方法院檢察署檢察官偵查後以97年
    度偵字第14595 號不起訴處分等情，業據告訴人指訴明確（
    見他字卷第21-22 頁），並有被告於上開傷害案件之警詢筆
    錄、偵訊筆錄、97年度偵字第14595 號不起訴處分書在卷可
    稽（見他字卷第11、13、15頁）。
  (二)被告雖辯稱：是告訴人將伊逼到水溝邊，用右手劈在伊左肩
    上，伊才會掉到水溝，伊掉到水溝後，甲○○發現事態嚴重
    ，才拉伊上來，伊驚恐萬分所以跑掉云云。然查，被告於97
    年度偵字第14595 號傷害案件警詢時供稱：當時告訴人一下
    車就對伊說要伊還錢，伊說西瓜摘才還錢，告訴人說不能接
    受，就揮右拳打伊頭部一拳，伊就掉下水溝云云（見他字卷
    第11頁）；又於該案件偵查中陳稱：當天是伊與告訴人母親
    余美玉有債務糾紛，告訴人開車載余美玉來西瓜園，是告訴
    人下車，質問伊為何不還錢，伊說等西瓜收成後就還錢，告
    訴人還是要錢，就將二隻手朝伊頭部壓下來，伊就跌到水溝
    裡面受傷云云（見他字卷第13頁）；復於本案偵查中供述：
    當天告訴人是以手臂打伊的頭云云（見他字卷第22頁）；又
    於本案另次偵查中證稱：告訴人是用雙手拳頭打伊頭，伊用
    手擋著頭，才會跌到水溝裡云云（見偵續字卷第13頁）；並
    於本院準備程序時供稱：當天伊有與告訴人在現場拉扯云云
    （見本院審訴字卷第15頁）；另次準備程序中供稱：告訴人
    當天用手將伊壓下來，伊就跌到水溝裡面云云（見本院訴字
    卷第11頁）被告就告訴人當日係以右手劈在其左肩上、揮右
    拳打其頭部一拳、二隻手朝其頭部壓下來、以手臂打其頭部
    、雙手拳頭打其頭部、其與告訴人在現場拉扯、用手將其壓
    下來，所述告訴人係以單手或雙手、拳頭或手臂、以劈打、
    揮拳、壓或拉扯之方式對其造成傷害等情，所述前後不一，
    倘若被告確實曾於上開時、地遭到告訴人之傷害，被告就此
    親身經歷且造成其右小腿挫傷之過程，當記憶清晰，然其所
    述告訴人傷害之情形卻多所矛盾，被告於97年度偵字第1459
    5 號上害案件指稱告訴人傷害等情，應非屬實。
  (三)參以告訴人於97年度偵字第14595 號傷害案件偵查中、本案
    偵查中、本院審理時證稱：伊是與被告約5 月底還伊母親余
    美玉錢，但是被告都不接電話，伊因此開車載余美玉去西瓜
    園找被告，當天還有鄭淑卿一同前往，當時被告坐在消防栓
    上，伊有走過去靠近他，他往後退時掉到排水溝，掉下去時
    伊還拉住他，他還是掉下去，伊沒有毆打被告等語（見他字
    卷第14、21-22 頁，本院訴字卷第22-23 頁）；證人余美玉
    於偵查中證稱：當天是告訴人開車載伊與鄭淑卿一起去找被
    告要錢，伊有與告訴人一起下車，距離被告約5 、6 公尺，
    被告看到告訴人，先躲到竹林裡，告訴人請被告出來，被告
    才從竹林出來越過水溝坐在消防栓上，告訴人問被告為何沒
    有依約還錢，被告說他沒有錢，告訴人說總要給個日期，並
    往被告方向踏一步，被告就滑到水溝裡，告訴人沒有打被告
    ，有將被告拉起來等語（見偵續字卷第11-12 頁），經核，
    證人甲○○、余美玉所述大致相符，顯見當天告訴人確實並
    無出手打被告之情形，而被告就其親身經歷之事，並無誤會
    或誤認之可能，足證被告明知告訴人並未於上開時、地對其
    傷害，竟仍向桃園縣政府警察局大園分局新坡派出所報案虛
    構告訴人傷害之告訴內容，其意圖使告訴人受刑事處分，而
    向該管公務員誣告告訴人傷害罪嫌之犯行甚明。
  (四)至證人鄭淑卿雖於偵查中證稱：伊當天聽告訴人、余美玉要
    去跟被告要錢，因為伊沒有事，所以就跟他們一起去，伊有
    看到被告躲在竹林內，告訴人說你出來，被告就跳過水溝坐
    在水溝旁的消防栓上，告訴人跟被告說你不是跟我約好說今
    天要給錢嗎，被告沒有跳好自己掉到水溝裡，告訴人有將被
    告拉起來等語（見偵續字卷第12頁），所述被告係沒跳好而
    掉到水溝等情，與證人甲○○、余美玉之證詞並不相符，然
    證人鄭淑卿先證述被告跳過水溝坐在水溝旁之消防拴，嗣又
    證稱被告沒跳好自己掉到水溝裡，其所述被告沒跳好而掉到
    水溝是否記憶有誤，並非無疑。況依證人鄭淑卿所述內容，
    告訴人當日對被告確實並無任何傷害之犯行，益見被告明知
    告訴人當日並無傷害之犯行，仍虛構告訴人傷害之不實告訴
    內容，意圖使告訴人受行使處分，而向該管公務員誣告告訴
    人傷害之犯行甚明。
  (五)另被告雖聲請將其與告訴人、余美玉、鄭淑卿送測謊鑑定，
    惟按測謊之鑑驗，係就受測者對相關事項之詢答，對應其神
    經、呼吸、心跳等反應而判斷，其鑑驗結果有時亦因受測人
    之生理、心理因素而受影響，該鑑驗結果固可為審判之參考
    ，但非為判斷之唯一及絕對之依據，況本件事證已臻明確，
    業如前述，足堪本院認定，本院認無再實施測謊鑑驗之必要
    ，併此敘明。
  (六)綜上所述，被告所辯均非可採，本件事證明確，被告之犯行
    堪以認定。
二、核被告乙○○所為，係犯刑法第169 條第1 項之誣告罪。爰
    審酌被告因與告訴人間因案外人余美玉與被告之債務糾紛，
    告訴人協助前往催討，竟即挾怨構詞誣告告訴人涉犯傷害之
    不實罪名，使國家花費無益之司法成本偵查該犯罪，並使告
    訴人陷於被訴追之危險、渠犯後至今仍無悔意，一再飾詞卸
    責，再度耗費司法資源於本件之偵查、審理，犯後態度不佳
    ，與其犯罪之目的、手段等一切情狀，量處如主文所示之刑
    。
據上論斷，應依刑事訴訟法第299 條第1 項前段，刑法第169 條
第1 項，判決如主文。
本案經檢察官陳仁傑到庭執行職務。
中    華    民    國    99    年    5     月    28    日
                  刑事第四庭  審判長法  官  袁雪華
                                    法  官  張淑華
                                    法  官  林宜靜
以上正本證明與原本無異。
如不服本判決應於收受判決後10日內向本院提出上訴書狀，並應
敘述具體理由。其未敘述上訴理由者，應於上訴期間屆滿後20日
內向本院補提理由書( 均須按他造當事人之人數附繕本) 「切勿
逕送上級法院」。
                                    書記官  王明玉
中    華    民    國    99    年    5     月    28    日
附錄論罪科刑法條
中華民國刑法第169條
（誣告罪）
意圖他人受刑事或懲戒處分，向該管公務員誣告者，處 7 年以
下有期徒刑。
意圖他人受刑事或懲戒處分，而偽造、變造證據，或使用偽造、
變造之證據者，亦同。

司法院資訊處製作；財團法人民間司法改革基金會備份。
